【裁判字號】    97,抗更(一),5
【裁判日期】    970417
【裁判案由】    聲明異議
【裁判全文】
臺灣高等法院刑事裁定               97年度抗更(一)字第5號
  抗  告  人  甲○○
                      （現於臺灣臺中監獄執行中）
上列抗告人因聲明異議案件，不服臺灣臺北地方法院中華民國96
年10月15日裁定（96年度聲字第1678號），提起抗告，經本院裁
定後，由最高法院發回更為裁定，本院裁定如下：
    主  文
原裁定撤銷，發回臺灣臺北地方法院。
    理  由
一、抗告意旨略以：伊於假釋期間，因感情糾紛誤遭檢察官以涉
    犯妨害自由等案件提起公訴，惟該案仍在審理中，尚未確定
    ，依無罪推定原則，自不能遽認伊於假釋期間未確實保持善
    良品行，而據為撤銷假釋之理由，且伊於假釋後認真工作，
    素行良好，係因突遭女友騙財始致精神疾病復發，致一時疏
    失而未依時至臺北地檢署報到，絕無不遵守命令之意，遽遭
    撤銷假釋，實感不服，原審法院未審酌及此，而為駁回之裁
    定，為此提出抗告云云。
二、按受保護管束人違反保護管束規則，情節重大，經依保安處
    分執行法第七十四條之二、第七十四條之三規定，撤銷假釋
    ，執行殘刑者，屬刑事裁判執行之一環，為廣義之司法行政
    處分；受刑人對檢察官指揮執行撤銷假釋之原因事實不服，
    得以檢察官執行之指揮為不當，向諭知該裁判之法院聲明異
    議，刑事訴訟法第四百八十四條定有明文。又所稱「諭知該
    裁判之法院」，乃指對被告之有罪判決，於主文內實際宣示
    其主刑、從刑之裁判而言，若被告不服法院之裁判，向上級
    法院提起上訴，而上級法院另於主文內宣示如何之主刑、從
    刑，即屬該條所指「諭知該裁判之法院」（參照最高法院79
    年臺聲字第19號判例意旨反面解釋）。
三、查本件抗告人甲○○因違反懲治盜匪條例等罪，經台灣台北
    地方法院以七十八年度訴字第一七八五號，就其所犯盜匪罪
    部分，判處死刑，褫奪公權終身；上訴本院後，經本院以七
    十九年上重訴字第七一號撤銷改判，論處無期徒刑，禠奪公
    權終身，嗣經最高法院以八十年度台上字第二二Ｏ八號判決
    上訴駁回確定，並於民國（下同）八十年六月二十五日入監
    執行，迄九十三年十月十二日假釋出監，並付保護管束。詎
    抗告人於假釋期間另犯妨害自由等罪，經台灣士林地方法院
    檢察署檢察官以九十五年度偵字第四一二一號提起公訴，且
    抗告人於九十五年三月十二日及同年四月十二日均未遵期至
    台灣台北地方法院檢察署報到，法務部因而依此認定抗告人
    於保護管束期間內未保持善良品行，且違反保護管束期間應
    遵守事項，情節重大，而依保安處分執行法第七十四條之三
    規定撤銷其保護管束及受保護管束人之假釋處分，由台灣台
    北地方法院檢察署檢察官以執行指揮書再令抗告人入監執行
    殘刑，此有本院被告前案紀錄表乙份在卷可參，茲抗告人不
    服該撤銷假釋之處分，而對檢察官所為指揮執行殘刑之處分
    向法院聲明異議，依上開說明，自應依刑事訴訟法第四百八
    十四條之規定，向原諭知該刑事裁判之本院聲明異議，始屬
    適法，茲抗告人未依法向本院聲明異議，而向非原諭知該刑
    事裁判之原審法院聲明異議，已於法未合，原審法院就此未
    詳加調查審究，以其聲請不合法，自程序上予以駁回，仍就
    抗告人所為之聲請為實體上之審認，認其聲明異議為無理由
    ，而裁定駁回抗告人聲明異議，自屬於法有違，抗告意旨雖
    未指摘及此，惟此為本院得依職權調查之事項，而原裁定既
    有可議，自應由本院將原裁定撤銷發回原審法院更為適法之
    處理。
三、據上論斷，依刑事訴訟法第413條前段，裁定如主文。
中    華    民    國    97    年    4     月    17    日
                  刑事第五庭    審判長法  官  吳  敦
                                      法  官  陳春秋
                                      法  官  張傳栗
以上正本證明與原本無異。
不得再抗告。
                                      書記官  李佩真
中    華    民    國    97    年    4     月    18    日


司法院資訊處製作；財團法人民間司法改革基金會備份。
